【裁判字號】    97,易緝,9
【裁判日期】    970215
【裁判案由】    重利等
【裁判全文】
臺灣桃園地方法院刑事判決              97年度易緝字第9 號
公  訴  人  臺灣桃園地方法院檢察署檢察官
被      告  丙○○
上列被告因毀損等案件，經檢察官提起公訴（88年度偵字第1576
2 號），本判決如下：
    主  文
本件免訴。
    理  由
一、公訴意旨略以：被告丙○○與同案被告練偉傑（被告練偉傑
    另為本院以88年度易字第2739號判處應執行有期徒刑8 月，
    緩刑4 年確定）基於共同概括犯意聯絡，自民國88年8 月初
    某日起，合夥經營地下錢莊之高利借貸業務，並在聯合報等
    分類廣告欄上刊登廣告，以招攬需款週轉之人向其等貸款，
    以收取與原本顯不相當之重利。嗣同年8 月8 日，乙○○因
    極需款項週轉，見報紙刊載貸款廣告，乃撥0000000000號電
    話與被告練偉傑聯絡，被告練偉傑自稱「陳先生」，雙方相
    約於乙○○位於桃園市○○路○段31巷2 弄7 號住處交付借
    款新台幣（下同）2 萬元。翌日（即88年8 月9 日）上午，
    被告練偉傑、丙○○2 人依約前往，約定利息收取方式為每
    1 萬元每10日收息2 千元，當日即由被告練偉傑、丙○○預
    扣10日利息4 千元及手續費500 元後，交付1 萬5 千5 百元
    予乙○○，由乙○○提供身分證及開立金額2 萬元及6 萬元
    之本票各一紙交二人為抵押。再翌日（88年8 月10日），乙
    ○○以同樣方式又向被告練偉傑、被告丙○○二人借款2 萬
    元，預扣10日利息後，實得1 萬6 千元，且開立2 萬元及6
    萬元本票予該二人。88年8 月19日，乙○○於第一筆借款到
    期後，又依約交付4 千元利息。被告2 人復於同年9 月6日
    晚上，前往乙○○上址住處，惟乙○○不在，被告2 人乃基
    於毀損之共同犯意聯絡，踢踹乙○○住處大門，致該大門受
    損。嗣乙○○、甲○○報案，經警循線於同年9 月7 日15時
    許，在桃園市○○路、民光東路口查獲被告練偉傑，在其身
    上查扣乙○○所簽2 萬元本票及借據，並因認被告丙○○與
    被告練偉傑共同涉犯刑法第344 條之重利罪嫌及刑法第354
    條之毀損器物罪嫌。
二、按時效完成者，應諭知免訴之判決，並得不經言詞辯論為之
    ，刑事訴訟法第302 條第2 款、第307 條分別定有明文。又
    按行為後法律有變更者，適用行為時之法律，但行為後之法
    律有利於行為人者，適用最有利於行為人之法律，95年7 月
    1 日修正施行之刑法第2 條第1 項定有明文。本條規定係關
    於新舊法比較適用之準據法，其本身無關行為可罰性要件之
    變更，故於95年7 月1 日刑法部分條文修正施行後，如有涉
    及比較新舊法之問題，即應逕依修正後刑法第2 條第1 項規
    定，為「從舊從輕」之比較（參見最高法院95年度第8 次刑
    事庭會議決議意旨）。查被告丙○○行為後，刑法第80條關
    於追訴權消滅時效之規定，修正前刑法第80條原規定：「追
    訴權，因下列期間內不行使而消滅：(一)死刑、無期徒刑或10
    年以上有期徒刑者，20年。(二)3 年以上10年未滿有期徒刑者
    ，10年。(三)1 年以上3 年未滿有期徒刑者，5 年。(四)1 年未
    滿有期徒刑者，3 年。(五)拘役或罰金者，1 年。前項期間自
    犯罪成立之日起算。但犯罪行為有連續或繼續之狀態者，自
    行為終了之日起算」，而修正後刑法第80條則規定：「追訴
    權，因下列期間內未起訴而消滅：(一)犯最重本刑為死刑、無
    期徒刑或10年以上有期徒刑之罪者，30年。(二)犯最重本刑為
    3 年以上10年未滿有期徒刑之罪者，20年。(三)犯最重本刑為
    1 年以上3 年未滿有期徒刑之罪者，10年。(四)犯最重本刑為
    1 年未滿有期徒刑、拘役或罰金之罪者，5 年。前項期間自
    犯罪成立之日起算。但犯罪行為有繼續之狀態者，自行為終
    了之日起算」。本件被告涉犯之罪嫌中較重之刑法354 條毀
    損器物罪，其法定刑為2 年以下有期徒刑、拘役或500 元以
    下罰金（重利罪之法定最重本刑為1 年以下有期徒刑），是
    依修正前刑法第80條之規定，追訴權時效期間為5 年，修正
    後之刑法第80條則將追訴權時效期間提高為10年，經比較新
    舊法之結果，自以被告行為時之修正前刑法第80條規定對被
    告較為有利，是依刑法第2 條第1 項前段之規定，本件應適
    用被告行為時之修正前刑法第80條規定，則關於追訴權時效
    之停止進行，及其期間、計算，應一體適用修正前刑法第83
    條之規定，合先敘明。
三、經查，本件公訴意旨認被告丙○○於88年9 月6 日涉犯刑法
    第354 條之毀損器物罪嫌，而於88年9 月9 日檢察官開始偵
    查，嗣並提起公訴，於88年12月9 日繫屬本院，惟被告因逃
    匿且傳拘無著，經本院於89年8 月4 日發布通緝等情，有臺
    灣桃園地方法院檢察署收案戳、本院通緝書、起訴書、本院
    收案戳等件在卷可稽，故本件追訴權時效，因被告逃匿致查
    、審判之程序，不能繼續，而停止其進行。又被告所犯之上
    開罪名，依修正前刑法第80條第1 項第3 款、第83條之規定
    ，其追訴權時效期間共6 年3 月，而自檢察官於88年9 月9
    日開始實施偵查日起至89年8 月4 日本院發布通緝日止（即
    11月26日），此段期間檢察官及本院乃依法行使追訴及審判
    之程序，依司法院大法官會議釋字第138 號解釋，此時追訴
    權既無不行使之情形，自不生時效進行之問題。是本件追訴
    權時效自88年9 月6 日被告犯罪行為成立日起算，加上前揭
    6 年3 月追訴權時效期間，再加上檢察官開始實施偵查及本
    院行使追訴權之期間計11月又26日，本件被告所犯前揭毀損
    罪之追訴權時效至遲應於95年12月2 日即告完成。本件犯罪
    之追訴權時效既已完成，揆諸前開說明，爰不經言詞辯論，
    逕為免訴判決之諭知。
據上論斷，依刑事訴訟法第302 條第2 款、第307 條，判決如主
文。
中    華    民    國    97    年    2     月    15    日
                  刑事第五庭  法  官  楊晴翔
以上正本證明與原本無異。
如不服本判決，應於判決送達後10日內向本院提出上訴狀（應附
繕本），其未敘述上訴理由者，應於上訴期間屆滿後20日內補提
理由書狀於本院，上訴於臺灣高等法院。
                              書記官  范升福
中    華    民    國    97    年    3     月    4     日


司法院資訊處製作；財團法人民間司法改革基金會備份。
